臺灣高雄地方法院刑事判決　　　　　　　92年度訴字第1392號
公　訴　人　臺灣高雄地方法院檢察署檢察官
被　　　告　潘柏廷
　　（原名為辛○○）
選任辯護人　謝國允律師
　　　　　　郭蕙蘭律師
上列被告因搶奪等案件，經檢察官提起公訴（92年度偵字第7279
號、第7970號），本院判決如下：
    主  文
潘柏廷共同意圖為自己不法之所有，而搶奪他人之動產，處有期
徒刑拾月。被訴竊盜部分無罪。
    事  實
一、潘柏廷於民國（下同）92年2 月4 日下午1 時許，搭乘1 名
    姓名、年籍不詳成年男子所騎乘車牌號碼不詳之機車，途經
    高雄市鹽埕區○○○路151 之1 號前，見壬○○（起訴書誤
    植為潘雅菁）將所駕駛車牌號碼YX—6988號自用小客車停放
    該處，下車至右後車門抱小孩，認有機可乘，便意圖為自己
    不法之所有，與該男子基於搶奪他人財物之犯意聯絡，由潘
    柏廷下車打開上開自小客車之左前車門，搶奪壬○○所有放
    置車內手剎車位置之藍色背包1 只（內有現金約新台幣〈下
    同〉6000元、銀行信用卡、金融卡、印章、國民身分證、摩
    托羅拉牌行動電話1 支、鑰匙等物），得手後隨即與該名男
    子騎乘機車逃逸，嗣壬○○報警處理後，鑑識人員於上開小
    客車左前車門之把手上採得潘柏廷之指紋送驗後，查知上情
    。
二、案經高雄市政府警察局鹽埕分局移送台灣高雄地方法院檢察
    署檢察官偵查起訴。
    理  由
壹、有罪部分：
一、刑求抗辯：
(一)、按被告之自白，非出於強暴、脅迫、利誘、詐欺、疲勞訊問
    、違法羈押或其他不正之方法，且與事實相符者，得為證據
    。被告陳述其自白係出於不正之方法者，應先於其他事證而
    為調查。該自白如係經檢察官提出者，法院應命檢察官就自
    白之出於自由意志，指出證明之方法。刑事訴訟法第156 條
    第1項、第3項分別定有明文。
(二)、被告陳稱伊於92年3 月31日警詢中所言，係因鹽埕分局員警
    將伊逮捕後回高雄之途中，伊坐警車後座中間位置，坐在兩
    旁之員警用手肘推伊腹部好幾下，要伊警詢時要配合，否則
    要將伊抓到警局地下室毆打云云。然查：被告於被告於警詢
    中，根本未承認有搶奪之犯行，又其在內勤檢察官訊問（見
    偵查卷第5 頁背面）及本院92年度聲羈字第196 號案件訊問
    時，與警詢之所述大致相符，均承認案發時伊在現場且目睹
    本案之發生，苟其在警詢中所述果係遭刑求所致，何以嗣後
    於檢察官偵查中及本院訊問時，亦為相同之陳述？再經本院
    依檢察官之聲請，傳訊證人即鹽埕分局員警己○○、癸○○
    及乙○○到庭作證，證人彭明達證稱：92年2 月4 日因有人
    遭搶奪案件向鹽埕分局報案，鑑識人員到現場在被害人車上
    採到被告指紋，指紋鑑定結果與被告指紋相吻合，所以其等
    向檢察官聲請拘票至學甲分局宅港派出所將被告拘提到案。
    將被告帶回高雄途中，伊坐駕駛座旁，同車之人均未對被告
    施以強暴、脅迫行為，警詢筆錄是在鹽埕分局偵訊室制作。
    製作過程採一問一答方式。都是出於被告自由意志所陳述，
    並且他有閱讀後才簽名等語。證人乙○○亦證稱，因為案情
    已經很明確，而且採得指紋也證明是被告所有，其等並無須
    對被告施以強暴脅迫之語。而證人癸○○則證稱：伊與小隊
    長負責製作被告92年4 月1 日筆錄，採一問一答方式進行，
    並未對被告有何強暴、脅迫行為等語，是於警方已掌握被告
    指紋之證據且有被害人對於案情為指述之情況下，員警是否
    仍有必要以刑求之方式獲取被告於警詢中之自白，似有疑義
    ，況被告為警查獲後，第二次警詢時辯護人便已到場，有92
    年3 月31日警詢筆錄可參，其仍為相同之陳述，實難認其先
    前所為之陳述，並非出於其自由意志。此外，本院依檢察官
    之聲請向台灣高雄看守所調取被告92年4 月1 日入所時之健
    康檢查表及自述登記簿，亦未記載被告入所時有受傷或病痛
    ，有台灣高雄看守所被告健康檢查表及收容人入所前受傷經
    過自述登記簿影本各1 紙附卷可稽。是被告關於伊在警詢前
    遭員警不法取供之辯詞非但有瑕疵可指且與常情有違，亦與
    客觀之證據不符而難認屬實，本件並無其他證據證明被告於
    警詢中之自白非出於其自由意志，則被告於92年3 月31日為
    警查獲後，於警詢中所為之自白具有證據能力，應堪認定。
二、再就本件認定犯罪事實所憑證據之證據能力分述如下：
(一)、按被告以外之人於審判外之言詞或書面陳述，除法律有規定
    者外，不得作為證據；再被告以外之人於偵查中向檢察官所
    為之陳述，除顯有不可信之情況外，得為證據；又被告以外
    之人於檢察事務官、司法警察官或司法警察調查中所為之陳
    述，與審判中不符時，其先前之陳述具有較可信之特別情況
    ，且為證明犯罪事實存否所必要者，得為證據；另下列文書
    ，亦得為證據：1 除顯有不可信之情況外，公務員職務上製
    作之紀錄文書、證明文書。2 除顯有不可信之情況外，從事
    業務之人於業務上或通常業務過程所須製作之紀錄文書、證
    明文書。3 除前2 款之情形外，其他於可信之特別情況下所
    製作之文書，亦得為證據；又被告以外之人於審判外之陳述
    ，雖不符刑事訴訟法第159 條之1 至第159 條之4 之規定，
    而經當事人於審判程序同意作為證據，法院審酌該言詞陳述
    或書面陳述作成時之情況，認為適當者，亦得為證據；另當
    事人、代理人或辯護人於法院調查證據時，知有第159 條第
    1 項不得為證據之情形，而未於言詞辯論終結前聲明異議者
    ，視為有前項之同意，刑事訴訟法第159 條第1 項、第159
    條之1 第2 項、第159 條之2 、第159 條之4 、第159 條之
    5 第1 項、第2 項分別定有明文。經查：
(1)、證人壬○○於警訊、偵查及本院審理中之證述：
、壬○○於本院審理中所為之陳述既經依法具結而以證人之身
    分為陳述，自具有證據能力。
、壬○○於偵查中檢察官面前基於證人地位所為之陳述，亦為
    被告以外之人於審判外之言詞陳述，然其當時是之陳述未經
    具結，依刑事訴訟法第158 條之3 之規定，其於偵查中所為
    之陳述不得作為證據。
、壬○○於警詢中所為之陳述為被告以外之人於審判外之言詞
    陳述，依刑事訴訟法第159 條第1 項之規定，原不具證據能
    力。惟該名證人於司法警察調查中所為之陳述，核與其於審
    判中之陳述不符，且於審判中明確表示已對行搶之人印象模
    糊，應以警詢中所言為是等語，本院審酌搶奪乃一瞬間發生
    之事實，證人對於案發當時之記憶，難免隨時間之經過而流
    失，是警詢時（92年3 月29日及同年月31日）較審判時（94
    年5 月4 日）距離案發之時間點較近，證人於警詢中所陳述
    之內容，自應記憶較明確且印象深刻，加以被告於審判時之
    相貌與案發時之相貌必然有所出入，亦應以距案發較近之時
    間點所為之陳述具有較可信之特別情況，復審酌證人於司法
    警察調查中所為之陳述，為證明「被告於案發之時是否在場
    」之事實所必要，因認證人於司法警察調查中之陳述，符合
    刑事訴訟法第159 條之2 之規定，得為證據，而有證據能力
    。
(2)、內政部警政署刑事警察局刑紋字第920029288 號鑑驗書及高
    雄市政府警察局鹽埕分局刑案現場勘查報告表：前開文書雖
    均為被告以外之人於審判外之陳述，屬於傳聞證據，且非被
    告以外之人於審判外向法官、於偵查中向檢察官或於檢察事
    務官、司法警察官或司法警察調查中所為之陳述，且係針對
    個案而製作，亦與刑事訴訟法第159 條之4 第1 款所示之公
    務員職務上製作之紀錄文書或證明文書，或同條第2 款所示
    之紀錄文書或證明文書不符，也非同條第3 款所示之文書，
    惟經被告於審判程序中同意作為證據，且本院審酌上開文書
    之形式及取得之過程並無瑕疵、與待證事實具有關連性等情
    況，認為適當，應認依刑事訴訟法第159 條之5 第1 項之規
    定，得為證據，應有證據能力。
(二)、此外，前開鑑驗書所附鑑驗照片、指紋卡片、指紋膠片及前
    開勘查報告所附照片影本：傳聞法則乃對於被告以外之人於
    審判外之言詞或書面陳述，亦即針對被告以外之人於審判外
    以言詞或書面所為之供述證據而為之規範。前開照片、卡片
    、指紋膠片及照片影本，乃以科學、機械之方式，對於所拍
    攝內容所為忠實且正確之記錄，性質上並非供述證據，應無
    刑事訴訟法第159 條第1 項規定之適用，又前開物品並查無
    不得為證據之狀況，自具有證據能力。
三、認定本件犯罪事實如下：
    訊據被告潘柏廷否認有前開搶奪犯行，辯稱：案發時伊與家
    人在台南新光三越百貨公司，不在現場云云，並請求傳訊證
    人丁○○、庚○○、甲○○、戊○○作證。經查：
(一)、證人壬○○遭他人搶奪財物之後報警，警方依據前開證人所
    供述遭搶過程，於92年2 月4 日下午1 時20分，立即勘查車
    牌號碼YX—69887 號自用小客車，在該車左前車門門把上採
    得可疑指紋1 枚，經送請內政部警政署刑事警察局鑑驗，結
    果證實該沒指紋係被告之左手拇指指紋之事實，亦有內政部
    警政署刑事警察局刑紋字第920029288 號鑑驗書暨所附鑑驗
    照片、指紋卡片、指紋膠片各1 件及高雄市政府警察局鹽埕
    分局刑案現場勘查報告表1 份與勘查照片影本2 張可資為證
    。而證人壬○○於警詢中亦對被告本人為指認，證實被告確
    為對其行搶之人，是被告確實曾於案發之時開啟前開車輛之
    車門，並取走壬○○置於車內之財物無訛。
(二)、又被告於本院審理中雖辯稱案發之時伊與家人在台南新光三
    越百貨公司，不在現場之語，然其先後於警詢、內勤檢察官
    訊問（見偵查卷第5 頁背面）及本院92年度聲羈字第196 號
    案件訊問時，均承認案發時伊在現場且目睹本案之發生，嗣
    後又翻異前詞為前開辯解，其所言前後矛盾，孰為可採，已
    非無疑。再被告表示因為案發前1 日伊在伊阿姨家聚餐時與
    友人丁○○、庚○○（林某之女友）、甲○○（被告之女友
    ）、戊○○（被告姊姊之男友）相約次日一起到台南新光三
    越百貨公司，丁○○至伊阿姨家時「自己上樓」，離開時是
    「在門口分開」，所以不知丁○○如何前往，次日係與「丁○○、庚○○、甲○○、戊○○、姊姊、妹妹（74年次）、
    母親」一起去台南新光三越「新天地店」逛逛，其間全部的
    人都一起逛，伊買衣服「送給甲○○」，丁○○買衣服送庚○○、姊姊也買衣服，「其他人沒有買」等語。非但與證人
    丁○○證稱，案發前1 日係「開車」至被告阿姨家，離去時
    還與被告一同至停車場取車，案發當天去逛台南新光三越百
    貨「站前店」，同行之人有被告、甲○○、庚○○、「被告
    之父母」、姊姊、戊○○、「被告姊姊之小孩」等人之語有
    多處不符。且丁○○前開所言，亦與證人庚○○證稱，是案
    發「當日」丁○○才打電話告訴伊要去台南之事，「之前未
    見被告」，伊於案發前1 天晚上「去丁○○家裡吃飯」後就
    沒有再出門，去台南時有「被告、甲○○、戊○○、被告母
    親、姊姊及姊姊之小孩」同行，當日伊及丁○○、被告、甲○○「均沒有買東西」之語相左。又與證人甲○○證稱，案
    發前1 日丁○○至被告阿姨家用餐時，先按電鈴，「被告下
    樓去接丁○○」，林某是「騎機車至該處，機車放在樓下」
    ，次日逛百貨公司時，「伊及庚○○、被告母親及妹妹」都
    有買東西之語；證人戊○○證稱，案發當日在百貨公司，「
    被告買衣服送其父親、丁○○買衣服送庚○○、伊買衣服送
    被告母親」，其他人沒有買東西之語顯不相符，綜上，被給
    前開證人關於其等於案發前1 日如何相約次日至台南逛百貨
    公司之情節及案發之日與何人一同逛何百貨公司、購得何物
    之供述顯有出入，被告所提不在場證明顯有瑕疵，並不足採
    ，依證人壬○○之指述及現場採得被告指紋，且該指紋係在
    被害人遭搶嫌打開之車門採得等情觀之，被告於案發之時應
    在現場且下手行搶無訛，本件事證明確，被告搶奪之犯行，
    應堪認定。
四、被告潘柏廷趁被害人下車至右後車門抱小孩而未及防備之際
    ，開啟車門取他人財物，該財物顯然仍在被害人實力支配範
    圍之內，是核被告所為，係犯刑法第325 條第1 項之搶奪罪
    。被告就前開搶奪犯行，與該不詳姓名、年籍男子，有犯意
    之聯絡及行為分擔，均為共同正犯。至被害人雖表示，其2
    人行搶之時，尚有1 名男子騎乘機車在旁，然無證據證明該
    男子與被告就前開搶奪犯行有何犯意聯絡，故難認其為本案
    之共犯，附此敘明。爰審酌被告不知憑一己之力謀取生活所
    需，竟以不法手段強取他人財物，且其前於89年間，甫因搶
    奪案件，為本院判處有期徒刑8 月，上訴於台灣高等法院高
    雄分院並為該院駁回上訴後，又上訴至最高法院，經最高法
    院撤銷二審判決發回後，經台灣高等法院判決駁回上訴確定
    （尚未執行），卻又為本件搶奪犯行，其犯罪之動機、目的
    、手段均有未是，又其所為搶奪犯行，使被害人心理及生活
    上陷於恐懼，所生之危害匪淺，及其犯罪之後飾詞狡卸，全
    然無悔悟之心，犯罪後之態度欠佳等一切情狀，量處如主文
    所示之刑，以示警懲。
貳、無罪部分：
(一)、公訴意旨略以：被告潘柏廷意圖為自己不法之所有，於92年
    1 月26日上午10時30分許，夥同一名不詳姓名年籍之男子，
    騎乘一輛不詳車牌號碼機車，途經高雄市○○區○○路與正
    心街口之全家便利超商前，見丙○○將駕駛之車牌號碼ＺＢ
    —9867號自用小客車逆向停放該處，人下車進入全家便利超
    商購物而有可趁之機，遂由潘柏廷持不明物體撬開上開小客
    車之左前車門鎖（毀損部分未據告訴），竊取丙○○所有放
    置車內右前座上之諾基亞牌8210型行動電話1 支（序號不詳
    ，內含行動電話號碼0000000000號ＳＩＭ卡1 張），及放置
    車內右前座腳踏板上之紅色背包1 只（內有現金2000元，玉
    山銀行、板信銀行、三信銀行、土地銀行、台灣銀行及高雄
    中小企業銀行等存摺數本），得手後隨即與該名不詳姓名年
    籍男子騎乘機車逃逸，旋為丙○○察覺，報警前往上址處理
    ，並採集留存於上開小客車左前車門玻璃外側上之指紋二枚
    送請鑑驗後，始查獲上情，因認被告涉犯刑法第320 條第1
    項之竊盜罪。
二、按犯罪事實應依證據認定之，無證據不得認定犯罪事實；又
    不能證明被告犯罪或其行為不罰者，應諭知無罪之判決，刑
    事訴訟法第154條第2項、第301條第1項分別定有明文。又認
    定不利於被告之事實，須依積極證據，苟積極證據不足為不
    利於被告事實之認定時，即應為有利於被告之認定，更不必
    有何有利之證據。次按刑事訴訟法第161 條第1 項規定：檢
    察官就被告犯罪事實，應負舉證責任，並指出證明之方法。
    因此，檢察官對於起訴之犯罪事實，應負提出證據及說服之
    實質舉證責任。倘其所提出之證據，不足為被告有罪之積極
    證明，或其指出證明之方法，無從說服法官以形成被告有罪
    之心證，基於無罪推定之原則，自應為被告無罪判決之諭知
    ，亦有最高法院92年度台上字第128 號判例可參。
三、訊據被告固未否認案發之時伊在現場，且於被害人丙○○所
    駕駛之自小客車車窗上留下指紋之事實，然堅決否認有竊取
    丙○○車內之財物，辯稱：「案發當天我到該超商去買東西
    ，發現被害人的車子停在逆向停在超商的門口附近，當時警
    報器有響，車子擋住我的路，駕駛座的門是打開的，我就順
    手把它關上，當時警報器好像還在響，我有看見2 個年輕人
    很倉促的騎乘機車離開」等語。
四、本件公訴人認被告涉犯竊盜罪嫌，係以：(一)、被害人丙○○
    指述伊遭竊之事實。(二)、內政部警政署刑事警察局刑紋字第
    920025385 號鑑驗書暨所附鑑驗照片、指紋卡片、指紋膠片
    及採驗指紋紀錄各1 件。(三)、高雄市政府警察局左營分局刑
    案現場勘查報告書、刑事案件證物採驗紀錄表、勘察採證同
    意書、高雄市政府警察局刑案現場勘查採證物品清單各1 件
    及勘查照片7 張。(四)、內政部警政署保安警察第五總隊在營
    機動保安警力92年元月份輪休預定編排表、電話紀錄單各1
    紙。(五)、被告持用之0000000000號行動電話通聯紀錄1 份等
    為其論斷之依據。
五、茲就該等證據之證據能力分述如下：
(一)、丙○○於警詢、偵查及本院審理時之證述：
(1)、丙○○於本院審理中所為之陳述既經依法具結而以證人之身
    分為陳述，自具有證據能力。
(2)、丙○○於偵查中檢察官面前基於證人地位所為之陳述，亦為
    被告以外之人於審判外之言詞陳述，然其當時是之陳述未經
    具結，依刑事訴訟法第158 條之3 之規定，其於偵查中所為
    之陳述不得作為證據。
(3)、又證人丙○○於警詢中所為之陳述，雖不符刑事訴訟法第15
    9 條之1 至第159 條之4 之規定，然經被告於審判程序同意
    作為證據，本院審酌該言詞陳述係本案發生後，證人立即至
    左營分局新莊派出所作成，其所陳述之內容與「本案發生前
    後現場狀況為何」之待證事實有關聯，且無不適合做為證據
    之情況，依刑事訴訟法第159 條之5 第1 項之規定，有證據
    能力。
(二)、內政部警政署刑事警察局刑紋字第920025385 號鑑驗書暨所
    附鑑驗照片、指紋卡片、指紋膠片、高雄市政府警察局左營
    分局刑案現場勘查報告書、刑事案件證物採驗紀錄表、勘察
    採證同意書、高雄市政府警察局刑案現場勘查採證物品清單
    各1 件，及勘查照片7 張：此等證據均有證據，其理由如前
    述壹、一、(一)(2)、(二)部分。
(三)、被告持用之行動電話號碼0000000000號電話通聯紀錄：該行
    動電話通聯記錄為和信電信股份有限公司所出具，表示系爭
    序號之行動電話搭配前開門號於案發前後之雙向通聯記錄，
    而上述資料於電話發（受）話時，電話公司之機房電腦就會
    利用磁片紀錄，固定時間將磁片之紀錄利用電腦列印，係機
    械性列印之通聯紀錄，非為供述證據，故不屬傳聞證據，而
    具有證據能力。
六、認定被告被訴竊盜部分之事實：
(一)、證人丙○○於警詢、偵查及本院審理中，雖然對於本件竊盜
    案件發生之過程詳為陳述，然就其所稱：案發之日伊進入便
    利超商買東西經過約4 分鐘左右聽到警報器的聲音，一開始
    不知道是自己的車，大約再經過30秒才出去看，當時有婦人
    在看伊車子，駕駛座車門旁有2 人騎乘機車正要離去，伊當
    時誤以為他們正要經過，所以將警報器的聲響關掉，再回到
    便利商店去結帳，結結帳出來發現車門沒有關，只有虛掩而
    已，上車後發現財物遭竊，嗣後發現駕駛座的車門鎖有被撬
    開的痕跡。因為第一時間伊沒有出來，所以後來只有出來時
    看見2 名騎乘機車的男子，但沒有看清楚其等長相等語，僅
    足以認定於起訴書所載之時、地，被害人之財物遭竊之事實
    ，然而究係何人行竊，則無從依前開證詞得知。
(二)、又員警於案發後，勘查車牌號碼ZB—9867號自用小客車，並
    於上開小客車左前車門玻璃外側採得2 枚指紋，送請內政部
    警政署刑事警察局鑑驗之結果，證實係被告左環指、左小指
    指紋之事實，固有內政部警政署刑事警察局刑紋字第920025
    385 號鑑驗書暨所附鑑驗照片、指紋卡片、指紋膠片及採驗
    指紋紀錄各1 件及高雄市政府警察局左營分局刑案現場勘查
    報告書、刑事案件證物採驗紀錄表、勘察採證同意書、高雄
    市政府警察局刑案現場勘查採證物品清單各1 件，與勘查照
    片7 張附卷可憑，然審諸證人丙○○證稱，案發之前該自小
    客車係暫停在路旁，故無法避免他人經過該處會有意或無意
    觸及車體，加以前開指紋採得之位置在前開自用小客車車窗
    玻璃外側，且係被告左環指及左小指所留下，則被告辯稱其
    經過該處之時，因車門未關擋住伊去路，故伸手將門關起之
    詞，即非全然不可能。
綜上所述，本件被害人因未親眼目睹竊盜之過程，以致無法指認
被告是否即為竊取伊財物之人，而被害人車窗上所採得之指紋雖
係被告所有，然既無法排除該指印文係被告行經該處之時不經意
處碰觸該車時所留下，則難單以被告指紋留存於被害人車窗外之
事實，即認被告係開啟車門竊取被害人財物之人，此外，並無其
他積極證據證明被告潘柏廷確有前開竊盜犯行，揆諸首揭說明，
自應就被告被訴竊盜部分，為無罪之諭知。
據上論斷，應依刑事訴訟法第299 條第1 項前段、第301 條第 1
項，刑法第28條、第325 條第1 項，判決如主文。
本案經檢察官子○○到庭執行職務。
中　　華　　民　　國　　94　　年　　5 　　月　　18　　日
                  刑事第七庭         審判長法官   孫啟強
                                         法  官   蔡川富
                                         法　官   卓立婷
以上正本證明與原本無異。
如不服本判決，應於判決送達後10日內，向本院提出上訴狀。
中　　華　　民　　國　　94　　年　　6 　　月　　15　　日
                                         書記官   李春慧
附錄本件論罪法條：
中華民國刑法第325條
(普通搶奪罪)
意圖為自己或第三人不法之所有，而搶奪他人之動產者，處6 月
以上5 年以下有期徒刑。
因而致人於死者，處無期徒刑或 7 年以上有期徒刑，致重傷者，
處 3 年以上 10 年以下有期徒刑。
第 1 項之未遂犯罰之。
